臺灣雲林地方法院交通事件裁定　　　　99年度交聲字第235號
移送機關即
原處分機關　　交通部公路總局嘉義區監理所雲林監理站
異　議　人
即受處分人　　國宏工程企業社即王贊焜
上列受處分人因違反道路交通管理處罰條例案件，對於交通部公
路總局嘉義區監理所雲林監理站於民國99年12月8 日所為之雲監
裁字第裁72-L00000000號裁決書（舉發違反道路交通管理事件通
知單：嘉義縣警察局嘉縣警交字第L00000000 號），聲明異議，
本院裁定如下：
    主  文
異議駁回。
    理  由
一、原處分意旨略以：異議人即受處分人國宏工程企業社係由王
    贊焜獨資經營，其於99年11月7 日下午2 時30分許，駕駛其
    所有車牌號碼308-UW號自用一般大貨車（下稱本案大貨車）
    ，行經嘉義縣鹿草鄉鹿草46之3 號前，因有「裝載砂石土方
    未依規定使用專用車輛」之違規事由，為警當場掣單舉發，
    嗣交通部公路總局嘉義區監理所雲林監理站（下稱原處分機
    關）依道路交通管理處罰條例第29條之1 第1 項規定，裁處
    異議人罰緩新臺幣（下同）60,000元。
二、聲明異議意旨略以：異議人營利事業登記證所記載之營業項
    目既有包括土石採取業、建材批發業等，則異議人既然可以
    依營業項目內容而運輸砂石、土方，則異議人所有之本案大
    貨車理應得運輸砂石、土方。卻不知何故於執行經許可營業
    項目之業務時，以未使用指定車輛，為警掣單舉發，爰依法
    聲明異議，並聲請撤銷原處分云云。
三、按裝載砂石、土方未依規定使用專用車輛或其專用車廂未合
    於規定或變更車廂者，處汽車所有人40,000元以上80,000元
    以下罰鍰，並當場禁止通行，道路交通管理處罰條例第29條
    之1 第1 項定有明文。
四、經查：
(一)、異議人所有之本案大貨車，於99年11月7 日下午2 時30分許
    ，在嘉義縣鹿草鄉鹿草46之3 號前，經嘉義縣警察局交通警
    察隊警察攔檢盤查，以異議人有「裝載砂石土方未依規定使
    用專用車輛」之違規事由，當場掣單舉發，嗣原處分機關依
    上開規定裁處異議人罰鍰60,000元等情，有嘉義縣警察局99
    年11月7 日嘉縣警交字第L00000000 號舉發違反道路交通管
    理事件通知單、原處分機關99年12月8 日雲監裁字第72-L00
    000000號違反道路交通管理事件裁決書各1 份在卷可證，且
    為異議人所不否認，應堪認定。
(二)、又為建立砂石專用車制度及加強管理砂石車輛，交通部依據
    道路交通管理處罰條例第29條之1 及道路交通安全規則第39
    條、第39條之1 及第42條等規定，所授權頒訂之「裝載砂石
    土方車輛使用專用車輛或專用車廂規定」第3 條明訂：「裝
    載砂石、土方之傾卸框式大貨車及傾卸框式半拖車，公路監
    理機關經檢驗查核其已依規定裝設下列裝置及標示者，即登
    檢為砂石專用車：... 。」。從而，用以裝載砂石、土方之
    車輛，除需具備相關裝置與標示外，尚需經向監理機關申請
    登檢為「砂石專用車」，方得作為裝載砂石、土方之車輛使
    用。再者登檢為「砂石專用車」之車輛，除公路監理機關在
    公路監理電腦中註記為砂石專用車外，其行車執照及拖車使
    用證應加註貨廂內框長、寬、高（貨廂容積不受第3 點限制
    之車輛除外）及「砂石專用車」字樣，另原砂石標示車、港
    區車輛及八公噸以下車輛，於「砂石專用車」，樣後另行標
    示（標）、（港）、（混）以資識別，此亦為裝載砂石土方
    車輛使用專用車輛或專用車廂規定第7 條所明文。經本院依
    職權向原處分機關函查本案大貨車是否為合於裝載砂石、土
    方車輛，經其於99年12月29日以嘉監雲字第0990015210號函
    覆本案大貨車於99年6 月22日辦理繳銷重新領牌為308-UW
    在案，車種名稱為自用大貨車，並未申請為裝載砂石、土方
    之「砂石專用車」，並有函附之交通部公路總局嘉義區監理
    所雲林監理站檢驗紀錄表及汽車車籍查詢表影本各一紙附卷
    可稽。是異議人所有之本案大貨車既非裝載砂石、土方之「
    砂石專用車」，其於上開時、地，因有「裝載砂石土方未依
    規定使用專用車輛」之違規行為，而為嘉義縣警察局交通警
    察隊警察掣單舉發，洵屬有據。
(三)、至異議人雖猶執前詞為辯，惟查異議人之營利事業登記證，
    係依商業登記法相關規定，向目的事業主管機關申請核准之
    營業項目，為經濟法規之範疇，並非謂登記為營利事業主所
    有之車輛，即可不受道路交通管理處罰條例之規範，尤以裝
    載土方、砂石之車輛係為重車，因該等車輛對於道路路面造
    成嚴重破壞，影響用路人生命、身體及財產的安全甚鉅，益
    發有遵守之必要，故交通部為有效管理砂石車問題，在道路
    交通管理處罰條例增訂第29條之1 之處罰規定，並於道路交
    通安全規則明訂裝載砂石、土方之車輛應合於規定的設備、
    檢驗項目及裝載砂石等事項，另就專用車輛、車廂部分另訂
    裝載砂石、土方車輛使用專用車輛或專用車廂規定。故異議
    人營利事業登記證核准之營業項目雖有土石採取業及建材批
    發業等項目，然尚不能據以免除上開交通安全禁制之義務，
    異議人仍應按照道路交通管理處罰條例第29條之1 規定，於
    裝載砂石、土方時使用專用之車輛及車廂，非謂一旦取得公
    司登記後即可毫無限制恣意使用不合規定車輛，故異議人認
    取得營利事業登記證後，即得依該登記證所核准記載之營業
    項目執行業務，進而使用未經登檢為「砂石專用車」之車輛
    來載運砂石、土方，尚難謂適法。
五、綜上所述，本件異議人所有之上揭車輛，確有「裝載砂石土
    方未依規定使用專用車輛」之違規行為，實無疑義。原處分
    機關依道路交通管理處罰條例第29條之1 第1 項及違反道路
    交通管理事件統一裁罰基準表之規定，裁處異議人罰鍰60,0
    00元，核無不當，本件異議為無理由，應予駁回。
六、依道路交通管理處罰條例第87條第2 項、道路交通事件處理
    辦法第18條，裁定如主文。
中    華    民    國   100    年    2     月    10    日
                    交通法庭    法  官  王子榮
以上正本證明與原本無異。
如不服本裁定，應於裁定送達後5 日內，向本院提出抗告狀（須
附繕本）。
                                書記官  陳俊偉
中    華    民    國   100    年    2     月    10    日